臺灣臺東地方法院刑事判決
111年度原交簡上字第2號
上  訴  人  
即  被  告  黃  英  


輔  佐  人  黃秋樺  

選任辯護人  文志榮律師(法律扶助)          
上列上訴人即被告因公共危險案件，不服本院刑事庭中華民國11
0年12月13日110年度東原交簡字第311號第一審簡易判決（聲請
簡易判決處刑書案號：110年度偵字第1837號），提起上訴，本
院管轄之第二審合議庭判決如下：
    主  文
上訴駁回。
    事  實
一、黃英於民國110年5月13日19時至20時許，在臺東縣○○鎮○○里
    0鄰○○00號住處內飲用米酒1杯後，仍基於不能安全駕駛之犯
    意，於酒後不詳時間騎乘車牌號碼000-0000號普通重型機車
    上路，嗣因酒後影響駕駛操縱能力，於同日21時20分許，在
    同鎮自強路與三民路口不慎自摔（僅黃英受傷），經警據報
    前往處理，將黃英送醫救治，並於同日21時45分許委託醫院
    對其抽血檢測，測得其血液所含酒精濃度為每分升180毫克(
    即血液中酒精濃度為百分之0.180，換算成吐氣所含酒精濃
    度數值每公升0.9毫克)，始悉上情。
二、案經臺東縣警察局關山分局報告臺灣臺東地方檢察署檢察官
    偵查起訴。
    理  由
一、按第二審被告合法傳喚，無正當之理由不到庭者，得不待其
    陳述，逕行判決，刑事訴訟法第371條定有明文。又對於簡
    易判決處刑有不服者之上訴，準用前揭之規定，此觀諸刑事
    訴訟法第455條之1第3項之規定自明。本案上訴人即被告黃
    英及其輔佐人經本院合法傳喚，於審判期日無正當之理由不
    到庭，此有其上訴狀、本院送達證書及刑事報到單（見本院
    卷第11、43、77頁）在卷可憑，爰不待其陳述，逕為一造辯
    論判決。
二、認定事實之證據及理由
(一)上揭犯罪事實，業據被告於警詢、偵查中均坦承不諱（見偵
    卷第3至4頁、第32至33頁），復有關山慈濟醫院診斷證明書
    、關山慈濟醫院檢驗科藥物濃度檢驗報告、臺東縣警察局舉
    發違反道路交通管理事件通知單、道路交通事故現場圖、調
    查報告表（一）、（二）及現場照片10張等在卷可稽，足認
    被告之任意性自白與事實相符而堪以採信。
(二)綜上，本案事證明確，被告前開犯行堪以認定，應依法論科
    。　　
三、論罪科刑
(一)按行為後法律有變更者，適用行為時之法律。但行為後之法
    律有利於行為人者，適用最有利於行為人之法律，刑法第2
    條第1項定有明文。查被告行為後，刑法第185條之3第1項業
    經修正，於111年1月28日公布，並自同年1月30日起生效施
    行。修正前刑法第185條之3第1項規定：「駕駛動力交通工
    具而有下列情形之一者，處2年以下有期徒刑，得併科20萬
    元以下罰金：一、吐氣所含酒精濃度達每公升零點二五毫克
    或血液中酒精濃度達百分之零點零五以上。二、有前款以外
    之其他情事足認服用酒類或其他相類之物，致不能安全駕駛
    。三、服用毒品、麻醉藥品或其他相類之物，致不能安全駕
    駛。」修正後該條項則規定：「駕駛動力交通工具而有下列
    情形之一者，處3 年以下有期徒刑，得併科30萬元以下罰金
    ：一、吐氣所含酒精濃度達每公升零點二五毫克或血液中酒
    精濃度達百分之零點零五以上。二、有前款以外之其他情事
    足認服用酒類或其他相類之物，致不能安全駕駛。三、服用
    毒品、麻醉藥品或其他相類之物，致不能安全駕駛。」經比
    較新舊法結果，修正後之規定提高法定刑上限，並無較有利
    於被告之情形，依刑法第2條第1項前段規定，自應適用被告
    行為時法即修正前刑法第185條之3第1項規定論處。
(二)核被告所為，係犯修正前刑法第185條之3第1項第1款之不能
    安全駕駛動力交通工具罪。
(三)被告經合法傳喚，無正當之理由不到庭，據其上訴狀載稱上
    訴意旨略以：原審判決量刑過重，請求酌輕量刑，且被告罹
    患心臟衰竭、心律不整等病症，目前入住臺東縣私立太麻里
    老人長期照顧中心養護中，客觀上無法履行原判決所附緩刑
    條件，請求減輕被告刑責及緩刑條件為判決確定後1年內向
    公庫支付新臺幣(下同)5萬元，或判決確定後2年內向公庫支
    付7萬元等語。
(四)按量刑之輕重及緩刑之宣告，係事實審法院得依職權自由裁
    量之事項，茍已斟酌刑法第57條各款所列情狀而未逾越法定
    刑度，則不得遽指為違法；又刑罰之量定屬法院自由裁量之
    職權行使，但仍應審酌刑法第57條所列各款事由及一切情狀
    ，為酌量輕重之標準，並非漫無限制，在同一犯罪事實與情
    節，如別無其他加重或減輕之原因，下級法院量定之刑，亦
    無過重或失輕之不當情形，則上級法院對於下級法院之職權
    行使，原則上應予尊重（最高法院72年台上字第6696號判例
    、85年度台上字第2446號判決意旨參照）。況且量刑之裁量
    權，乃憲法所保障法官獨立審判之核心，法院行使此項裁量
    權，亦非得以任意或自由為之，仍應受一般法律原理原則之
    拘束，即仍須符合法律授權之目的、法律秩序之理念、國民
    法律感情及一般合法有效之慣例等規範，尤其應遵守比例原
    則及平等原則之意旨，否則即可能構成裁量濫用之違法（最
    高法院86年度台上字第7655號判決意旨可資參照），亦即如
    非有裁量逾越或裁量濫用之明顯違法情事，自不得擅加指摘
    其違法或不當，即使上級法院對下級法院裁量權之審查，亦
    應同此標準，此不僅在保障法官不受任何制度外之不當干涉
    ，更保障法官不受制度內之異質干涉，此方符憲法第80條所
    宣示獨立審判之真義。
(五)原審審酌被告明知酒精成分對人之意識、判斷及行為控制能
    力均具有不良影響，酒後駕車對一般往來之公眾及駕駛人自
    身皆具有高度危險性，而於服用酒類後之血液酒精濃度達每
    分升180毫克（換算呼氣酒精濃度為每公升0.9毫克），即已
    達不能安全駕駛動力交通工具之程度，竟仍騎乘普通重型機
    車行駛於道路上，對交通安全已產生一定程度之危害，更因
    酒後注意力不集中，不慎自摔肇事，其酒後駕車之危險已具
    體化為實害，所生危害非輕，惟念其於犯罪後業已坦白承認
    之犯後態度，兼衡被告自述不識字之智識程度、無業、家庭
    經濟狀況勉持之生活狀況（見偵卷第3頁）等一切情狀，量
    處如主文所示之刑，並諭知易科罰金之折算標準，又審酌被
    告未曾受有期徒刑以上刑之宣告，有臺灣高等法院被告前案
    紀錄表可按，其因一時失慮偶罹刑章，犯後已坦承犯行，經
    此偵、審教訓後，當知所警惕，無再犯之虞，故對被告宣告
    之刑，以暫不執行為適當，爰依刑法第74條第1項第1款規定
    ，併予宣告緩刑2年。又為促其記取教訓避免再犯，參考行
    政機關酒駕處罰裁量基準（駕駛人其吐氣所含酒精濃度達每
    公升0.55毫克以上，騎乘機車者，依逕行繳款及到案聽候裁
    決時間，係裁處6萬7,500元至9萬元），並審酌本案被告犯
    罪情節，爰依刑法第74條第2項第4款規定，命被告應於原審
    判決確定後1年內向公庫支付7萬元，業已具體說明其量刑之
    理由，其量刑未逾越法定刑之範圍，難認有所量之刑度過重
    ，或有不合比例原則、公平原則之等量刑權濫用之情事，揆
    諸前揭最高法院判例及裁判要旨，尚難認原審之量刑有何違
    誤之處，被告僅依憑其主觀意見指摘原審量刑過重，然如前
    述，原審業已審酌上開各情狀，依法量處前揭刑度，尚無不
    合，至若被告因經濟或身體健康因素無從繳納易科徒刑之罰
    金或履行緩刑條件，則為檢察官執行時所應考量之執行方法
    問題，難認原審量刑有何違法之情事，附此敘明。
(六)綜上所述，上訴人執前詞指摘原審判決違誤，而提起上訴，
    請求撤銷改判，經核並無理由，應予駁回。
據上論斷，應依刑事訴訟法第455條之1第1項、第3項、第368條
、第371條、第373條，判決如主文。　　
本案經檢察官謝慧中聲請簡易判決處刑，檢察官馮興儒到庭執行
職務。
中　　華　　民　　國　　111 　年　　4 　　月　   26 　日
                  刑事第一庭  審判長法  官  邱奕智
                                    法  官  陳偉達
                                    法  官  施伊玶
以上正本證明與原本無異。
本判決不得上訴。 
　　　　　　　　　　　　　　　      書記官  劉嘉綸
中　　華　　民　　國　　111 　年　　4 　　月　　26　　日

附錄論罪科刑法條
修正前中華民國刑法第185條之3第1項
駕駛動力交通工具而有下列情形之一者，處2年以下有期徒刑，
得併科20萬元以下罰金：
一、吐氣所含酒精濃度達每公升零點二五毫克或血液中酒精濃度
    達百分之零點零五以上。
二、有前款以外之其他情事足認服用酒類或其他相類之物，致不
    能安全駕駛。
三、服用毒品、麻醉藥品或其他相類之物，致不能安全駕駛。